【裁判字號】    94,簡,1060
【裁判日期】    950324
【裁判案由】    就業服務法
【裁判全文】
臺北高等行政法院判決
                                     94年度簡字第01060號
原      告  甲○○○
被      告  臺北縣政府
代  表  人  乙○○（縣長）
上列當事人間因就業服務法事件，原告不服行政院勞工委員會中
華民國94年10月17日勞訴字第0940041407號訴願決定，提起行政
訴訟。本院判決如下：
    主  文
原告之訴駁回。
訴訟費用由原告負擔。
    事實及理由
一、原告主張：原告從未聘僱外籍勞工，詎被告竟以原告未經許
    可聘僱越南籍逃逸外勞PHAM THI THANH HUYEN（以下簡稱外
    勞P ，護照號碼：A0000000A）至 台北縣淡水鎮○○路135
    巷2 之1 號2 樓，從事照顧劉自量之工作，為警當場查獲並
    函送被告審查屬實為由，而依就業服務法第57條第1 款及第
    63條第1 項規定，於94年6 月24日以北府勞動字第094046
    4151號就業服務法罰鍰處分書，裁處原告罰鍰新台幣（下同
    ）15萬元，未察該名外勞係劉自量所僱傭之事實。原告不服
    ，提起訴願，復遭駁回，爰提起本件訴訟，並聲明：(一)、訴
    願決定及原處分均撤銷。(二)、訴訟費用由被告負擔。
二、被告則以：原告於偵訊時業已自承：劉自量係其父，由其負
    責照顧、打理日常生活，因其腳傷而透過一名叫LINDA 的臺
    灣人介紹，請外勞P 於上址從事照顧劉自量之工作數天後，
    因劉某堅持留用外勞P ，遂以月薪18,000元並提供食宿之代
    價聘僱外勞P ，工作期間至警方查獲日止約2 個月左右等情
    ，足見原告對外勞P 有指揮監督，並令於一定地點工作之權
    ，符合僱傭關係判斷之要件。縱認外勞P 係由其父親堅持留
    用，與原告無涉，惟原告當初因腳傷，未經許可聘僱P 君數
    天，從事代替原告幫忙照顧父親之工作之情事，亦已構成違
    反就業服務法第57條第1 款之要件等語，以為答辯，並聲明
    ：(一)、駁回原告之訴。(二)、訴訟費用由原告負擔。
三、兩造不爭之事實：
    被告以原告未經許可非法聘僱越南籍逃逸外勞P至台北縣淡
    水鎮○○路135 巷2 之1 號2 樓，從事照顧劉自量等勞動性
    工作，案經台北縣政府警察局淡水分局於94年5 月11日10時
    許當場查獲，經該分局於94年5 月27日以北縣警淡外字第09
    40012051號函移由被告審查屬實為由，乃依就業服務法第57
    條第1 款及第63條第1 項規定，於94年6 月24日以北府勞動
    字第0940464151號就業服務法罰鍰處分書，裁處原告罰鍰15
    萬元。原告不服，提起訴願，復經行政院勞工委員會（以下
    簡稱勞委會）以94年10月17日勞訴字第0940041407號訴願決
    定書駁回等事實，有被告上述處分書及訴願決定書影本分別
    附於勞委會卷及本院卷可稽，自堪信為真實。
四、雖原告主張外勞P 係其父劉自量所僱傭，與其無關云云，惟
    查：
(一)、按「稱僱傭者，謂當事人約定，一方於一定或不定之期限內
    ，為他方服勞務，他方給付報酬之契約。」民法第482 條定
    有明文。又僱傭與其他亦有勞務、報酬給付對價關係之委任
    、承攬等契約之區別，乃在於僱傭契約服勞務之勞工於人格
    及經濟上從屬於雇主，具有從屬勞動之情形。詳言之，所謂
    「人格從屬性」係指勞工對於自己工作時間不能自行支配，
    且對於雇主工作上之指揮監督有服從之義務；又「經濟上從
    屬性」乃指勞工完全被納入雇主經濟組織與生產結構之內，
    為雇主之目的而勞動。
(二)、經查，原告負有照顧其父劉自量之責任，其因腳傷，始經由
    友人介紹外勞P ，由其引進該名外勞照料其父乙節，業據其
    於警訊時自承：「我父親原本均由我自己照料，因我腳受傷
    ，所以請外勞來幫忙照顧我父親幾日，後來我父親堅持留下
    來至今；她的工作項目是照顧我父親生活起居，工作是24小
    時，因為她與父親同住時間約有2 個月左右。」、「我在朋
    友聚會中，間接認識一位台灣人英文名叫LINDA ，知道我腳
    受傷無法照顧我父親，同情我而介紹外籍監護工幫忙；她是
    我從竹圍捷運站接到家中幫忙照顧父親。」、「（該名外國
    人薪資）每月約台幣18,000元許。我是負責家中各項雜事，
    薪水均由父親終身俸給付。」等情綦詳，核與其父劉自量所
    述：「因為我行動不便，我女兒（甲○○○）照顧我，因為
    她腳受傷後，有一位好心人士介紹外勞（指外勞P）由 女兒
    帶回來家中照顧我。約有3 天，即由女兒帶走不雇用，後來
    由我堅持留下來照顧我，平時從事煮飯、洗衣服、照料我自
    身起居工作…」等語相符（以上均見訴願卷附警訊筆錄影本
    ），則外勞P 照料其父自始既係由其接洽，並約定薪資、限
    定工作地點於上址，工作內容亦屬原由其負責之家中雜事，
    係為原告之目的而提供勞務之給付，顯見僱傭契約之上述要
    素係存在於原告與外勞P 間，原告與P 君間其等間業已成立
    僱傭關係。至原告係因劉自量之堅持始聘僱外勞P ，無非係
    其締約之動機；又其以劉自量終身俸給付外勞P 報酬，則僅
    事關報酬之來源，均不影響原告與外勞P 之間已成立之僱傭
    關係，是原告主張，尚無可採。
五、按「雇主聘僱外國人不得有下列情事：一、聘僱未經許可、
    許可失效或他人所申請聘僱之外國人。．．．」「違反第四
    十四條或第五十七條第一款、第二款規定者，處新台幣十五
    萬元以上七十五萬元以下罰鍰。．．．」分別為就業服務法
    第57條第1 款及第63條第1 項所明定。而法律明文禁止非法
    聘僱未經許可、許可失效或他人所申請聘僱之外國人從事工
    作，旨在保障國民工作權、維持社會秩序而避免妨礙本國人
    之就業機會、勞動條件、國民經濟發展及社會安定。故針對
    聘僱外國人從事工作，立法採申請許可制，此揆諸同法第42
    條之規定亦明。是原告如需聘僱外國人從事工作，即應依法
    申請許可，本件原告未申請許可，有聘僱他人所申請聘僱之
    外勞P 工作之行為，已如上述，從而被告以其所為，違反就
    業服務法第57條第1 款，爰依同法第63條第1 項規定處15萬
    元罰鍰，於法並無不合。訴願決定遞予駁回，亦無違誤，均
    應予維持。本件原告之訴為無理由，爰不經言詞辯論，予以
    駁回。
據上論結，本件原告之訴為無理由，爰依行政訴訟法第233條第1
項、第98條第3項前段判決如主文。
中    華    民    國    95    年     3    月   24     日
                          第 七 庭  法  官  劉介中
上為正本係照原本作成。
本件以訴訟事件所涉及之法律見解具有原則性者為限，始得於本
判決送達後20日內向本院提出上訴狀並表明上訴理由，如已於本
判決宣示後送達前提起上訴者，應於判決送達後20日內補具上訴
理由（均按他造人數附繕本），且經最高行政法院許可後方得上
訴。
中    華    民    國    95    年     3    月   24     日
                                    書記官  黃明和


司法院資訊處製作；財團法人民間司法改革基金會備份。
